【裁判字號】    95,交易,7
【裁判日期】    950413
【裁判案由】    過失傷害
【裁判全文】
臺灣臺中地方法院刑事判決               95年度交易字第7號
公  訴  人  臺灣臺中地方法院檢察署檢察官
被      告  乙○○原名陳婉怜.
上列被告因過失傷害案件，經檢察官提起公訴（94年度偵字第
15999號），本院判決如下：
    主    文
乙○○無罪。
    理    由
一、公訴意旨略以：被告乙○○（原名陳婉怜）於民國九十四年
    五月十日上午十一時五十二分許，駕駛車牌號碼七七一一－
    ＫＺ號自用小客車，由臺中市○○路沿臺中市○○路往天津
    路方向行駛，途經臺中市○○路與北平路交岔路口，理應注
    意車輛行駛時，駕駛人應注意車前狀況，隨時採取必要之安
    全措施。被告於上開交岔路口遵守燈號開車起步時，適同一
    時、地，告訴人丙○○駕駛車牌號碼Ｇ二八－二六九號重型
    機車，由臺中市○○○街沿北平路往華美街方向行駛，亦應
    注意車前狀況，隨時採取必要之安全措施及應遵守道路交通
    標誌、標線、號誌之指示，而依當時情形，又無不能注意之
    情事，竟疏於注意，於通過上開交岔路口時，竟貿然闖紅燈
    行駛。被告起步時因左側視線為內側車所遮蔽無法看清路況
    ，竟疏不注意為之，仍以時速四十餘公里之速度開動車輛，
    於見告訴人行駛至該路口前，疏未踩剎車防止結果之發生，
    導致撞擊告訴人所騎乘之機車，致人車倒地後，告訴人受有
    創傷性主動脈破裂、骨盆腔骨折、右側肱骨頭骨折、脾臟破
    裂及腦水腫等傷害等情，因認被告涉犯刑法第二百八十四條
    第一項過失傷害罪嫌。
二、按犯罪事實應依證據認定之，無證據不得認定犯罪事實；又
    案件不能證明被告犯罪者，應諭知無罪之判決，刑事訴訟法
    第一百五十四條第二項、第三百零一條第一項分別定有明文
    次按認定不利於被告之事實，須依積極證據，苟積極證據不
    足為不利於被告事實之認定時，即應為有利於被告之認定，
    更不必有何有利之證據，亦有最高法院三十年上字第八一六
    號判例可資參照。且告訴人之告訴，係以使被告受刑事訴追
    為目的，其陳述是否與事實相符，仍應調查其他證據以資審
    認，最高法院五十二年臺上字第一三○○號亦著有判例。又
    刑法第二百八十四條過失傷害罪之構成要件，除須行為人具
    有依刑法第十四條所規定之應注意能注意而不注意之行為不
    法外，尚須具備有結果不法之要件，亦即須以行為人之行為
    為結果發生之原因、結果必須具有可避免性、結果以及因果
    歷程必須客觀可預見。因此若行為人雖違背注意義務，而發
    生構成要件之該當結果，但如已幾近確定之可能性，可確認
    行為人縱然符合注意義務之要求，保持客觀必要之注意，而
    構成要件之結果仍會發生，則此結果即係客觀不可避免，而
    無結果不法，行為人即因之不構成過失犯。例如行為人在其
    車道上行駛，然對於被害人突然違反規定酒後駕車超速，因
    而肇事，則行為人對於車禍事故之發生，在客觀上已無避免
    之可能性時，行為人對於結果之發生即無過失之可言，此在
    學說上或謂欠缺違法性關係，或謂係欠缺構成要件該當之責
    任關係，從而行為人對於結果之發生既無過失可言，因認其
    行為已與過失傷害罪之構成要件不合。此外，當汽車駕駛人
    應可信賴參與交通行為之對方，將同時為必要之注意，相互
    為遵守交通秩序之適當行為，而無考慮對方將會有違反交通
    規則之不當行為之義務時，其行為對於結果之發生在客觀上
    復無避免可能性時，其行為仍應無客觀之可責性，亦不得科
    以過失之罪責，最高法院八十八年度臺上字第一八五二號判
    決意旨參照。
三、本件公訴人認被告涉有上揭過失傷害犯行，無非以告訴人之
    指訴，並有道路交通事故現場圖、道路交通事故調查報告表
    （一）（二）、道路交通事故談話紀錄表、處理道路交通事
    故現場目擊紀錄、現場照片、中國醫藥大學附設醫院診斷證
    明書等在卷可稽，因認被告有疏於注意車前狀況，仍以時速
    四十餘公里之速度開動車輛，見告訴人闖越紅燈行駛至案發
    路口，未採取剎車之必要之安全措施防止結果發生為其主要
    論據。訊據被告固不否認於上揭時、地肇事致告訴人受傷之
    事實，惟堅決否認有何過失傷害之犯行，辯稱：當時伊行駛
    在外側車道，內側車道上另有一部車也在停等紅燈，案發當
    時伊車行方向燈號已轉為綠燈，伊剛起步，時速應該不到四
    十公里，告訴人闖越紅燈，伊的左方視線遭內側車輛擋住，
    所以看不到告訴人的機車，因為事發突然，看到時伊已來不
    及剎車，所以伊把方向盤往右打，要把車子閃到旁邊去，伊
    車子才會衝進停車場等語。經查：
（一）本件車禍係被告駕駛車牌號碼七七一一－ＫＺ號自用小客
      車，由臺中市○○路沿臺中市○○路往天津路方向行駛，
      途經臺中市○○路與北平路交岔路口，適告訴人所騎乘之
      車牌號碼Ｇ二八－二六九號重型機車，由臺中市○○○街
      沿北平路往華美街方向行駛，途經肇事路口與被告所駕駛
      之小客車發生碰撞，告訴人人車倒地後，告訴人受有創傷
      性主動脈破裂、骨盆腔骨折、右側肱骨頭骨折、脾臟破裂
      及腦水腫等傷害等情，此為被告與告訴人等二人所是認，
      並有道路交通事故現場圖、道路交通事故調查報告表（一
      ）（二）、道路交通事故談話紀錄表、處理道路交通事故
      現場目擊紀錄、現場照片、中國醫藥大學附設醫院診斷證
      明書等在卷可稽。
（二）按駕駛人駕駛汽（機）車，應遵守道路交通標誌之指示，
      道路交通安全規則第九十條定有明文。告訴人雖於本院審
      理時指稱：案發當時是被告闖越紅燈，因而與伊所騎乘之
      機車發生碰撞云云，然查：
１、本件被告於警訊時供稱：伊當時駕駛車牌號碼七七一一－Ｋ
    Ｚ號自用小客車由心文路沿陝西路直行，當時伊車到達北平
    路口前，因伊車行方向號誌為紅燈，因此伊車停等在陝西路
    慢車道上第一部，當時伊左側快車道上也有停一部自用小客
    車，待伊車行方向號誌轉換為綠燈後約二至三秒，而路口內
    無車後，伊車與快車道上自用小客車一起起步直行中，快車
    道上自用小客車不知何因突然停車，而伊車超越該自用小客
    車後，伊車就與一部重型機車發生碰撞，因當時太突然，所
    以伊來不及剎車等語（見臺中市警察局第二分局九十四年九
    月一日調查筆錄）；於偵查中供稱：當時伊車開在陝西路上
    ，到了北平路口時，伊停下來等紅綠燈，等到綠燈時，伊隔
    了一、二秒才起步，所以告訴人應該是闖紅燈過來的。伊當
    時的速度不是很快，告訴人撞到伊的車很突然，所以告訴人
    應該是騎得很快等語（見偵查卷第七頁）；於本院審理時陳
    稱：伊車子在與告訴人機車碰撞前，伊沒有看到告訴人的機
    車，伊車子左邊有一輛車，伊車當時才剛起步，速度應該沒
    有時速四十公里這麼快，當時撞擊很突然，伊被嚇到，所以
    沒有踩剎車，就直接將車子的方向盤往右打，將車子閃到旁
    邊去等語明確（見本院九十五年三月三十日審理筆錄）。則
    依被告前開所言，案發當時，被告行車方向為綠燈，被告所
    駕駛之車輛剛起步，其車輛左側同方向有一輛停等紅燈後，
    於綠燈燈號亮起後，同時起步之車輛。被告車輛於起步前，
    案發路口已淨空，已無其他車輛。
２、證人甲○○於警詢中證稱：伊看見告訴人所騎乘之機車闖紅
    燈進入路口，被告所駕駛的自用小客車是綠燈起步進入路口
    ，機車由北平一街（伊方向左側）沒北平路往華美街，速度
    很快，自用小客車是由文心路沿陝西路往天津路，二車在路
    口肇事，機車摔倒在路口內，自用小客車衝進停車場。伊當
    時駕駛車輛與肇事自用小客車同向，原本在等紅燈。綠燈起
    步時，發現機車由左側闖紅燈等語（見臺中市○○○道路交
    通事故調查筆錄）；於偵查中結證稱：當時伊是在陝西路上
    ，到達北平路時是紅燈，伊與被告的車都在等紅燈，之後伊
    看到綠燈就起步，就看到一臺機車從北平路闖過馬路衝過來
    ，伊看到機車過來就緊急剎車，伊沒有撞到該機車，差十幾
    公分就撞到機車，伊旁邊的車可能沒有看到機車，所以就撞
    到機車。那時伊與被告的車並沒有開很快，因為伊與被告是
    看到綠燈一秒之後才起步。他們撞到後，機車就倒地，被告
    的車子往右偏，撞到旁邊停車場的汽車。當時機車闖過來的
    速度相當快，但是被告的車速沒有很快。當時伊的車子是在
    內側快車道，伊可以確定伊的車道方向於案發時是綠燈，告
    訴人的機車是從北平路過來等語（見偵查卷第七、八頁）；
    於本院審理時結證稱：案發當時，伊駕駛福特廠牌自用小客
    車，親眼目賭本件車禍事故。伊車子在陝西路內側車道，由
    文心路往天津路的方向，被告的車子在車禍發生前停在伊右
    側，和伊的車子一樣，都是停在暫停格的後方，在等紅燈，
    被告的車子與伊車子併排。車禍發生時，伊的車道是綠燈，
    伊車子剛起步，被告的車子與伊車算是同時起步，伊看北平
    路的車子完全停下來才起步，伊起步的時速應該沒有超過二
    十公里。告訴人的機車沿著北平路，由大雅路往華美街的方
    向過來，伊只記得一看到告訴人的機車衝出來，伊就趕快踩
    剎車停車，伊緊急剎車，車子馬上就停止了，沒有滑行。伊
    踩剎車時，伊的車子剛過斑馬線一點點，告訴人機車的速度
    蠻快的。伊停車時，被告的車子繼續往前開，就在伊停車的
    位置前，他們二臺車發生撞擊，發生碰撞後，被告的車子很
    快的往被告的右邊衝進停車場等語明確（見本院九十五年三
    月三十日審理筆錄），則依現場目擊證人甲○○之證言，與
    被告前開所供案發之情節均相符合。
３、本院綜上各項跡證研判，被告前開供稱，伊原本在陝西路與
    北平路口停等紅燈，於綠燈號誌亮起時，始起步沿陝西路外
    側車道，由文心路往天津路之方向行駛，告訴人所騎乘之機
    車，沿北平路由北平一街往華美街的方向行駛，闖越紅燈，
    被告之視線，因遭內側由證人甲○○所駕駛之自用小客車遮
    蔽，而無法看到由左而來，由告訴人所騎乘之機車，因而與
    告訴人之機車發生碰撞等語，堪可採信。本件車禍之肇事因
    素，係告訴人駕駛機車行經肇事路口闖越紅燈而肇事，實堪
    認定。況本件車禍經送臺灣省臺中市區車輛行車事故鑑定委
    員會鑑定結果，該會綜合卷內跡證分析研議亦認本件車禍以
    告訴人駕駛機車違反號誌指示（闖紅燈）進入路口為肇事原
    因，被告所駕駛之車輛並無肇事因素，有該會九十四年十二
    月二十一日車市行字第○九四五四○二八二○號鑑定函附卷
    足憑。經臺灣省車輛行車事故覆議鑑定委員會鑑定結果亦認
    ，若證人甲○○證詞屬實，則告訴人駕駛重機車未依號誌指
    示（闖紅燈）行駛，為肇事原因，被告無肇事因素，有該會
    九十五年三月一日府覆議字第○九五○一○○○六四號函在
    卷可參。則本件車禍肇事路口既係有號誌管制之路口，被告
    依號誌之指示行駛，係有通行權之一方，告訴人違反號誌行
    駛即無通行權之可言。
４、復按車輛行駛時，駕駛人應注意車前狀況，並隨時採取必要
    之安全措施，道路交通安全規則第九十四條第三項固有明文
    。然本件被告駕車行經前開路口時，因其視線遭證人甲○○
    所駕駛之自用小客車遮蔽，致無法看見北平路上由左至右方
    向（即北平一街往華美街方向）之車流狀況，而被告綠燈直
    行時，無法預見告訴人有闖越紅燈之可能。又依被告前開於
    警詢中所述，其當時起步之時速為四十公里；於本院審理時
    陳述，其當時起步之時速應未超過時速四十公里等語，若依
    被告起步之時速為四十公里計算，汽車駕駛人在在時速四十
    公里之行車狀態下，其眼見前方有危險狀況，經由視神經傳
    遞該等訊息至大腦，再由大腦判斷應踩剎車，踩剎車後至車
    輛完全停止所需之停車距離為十七．三○公尺（參見張漢威
    編著之車禍處理與鑑定實務八十六再版第Ｐ四－一三○頁）
    。而本件車禍發生時，現場並無剎車痕，有道路交通事故現
    場圖在卷可稽，被告於無法預見告訴人闖越紅燈之情形，其
    因見所駕駛之車輛即將與告訴人所騎乘之機車發生碰撞，始
    意識到有危險發生，而依本能反應將所駕駛車輛之方向盤往
    右打，以避免與告訴人之機車碰撞，致被告之車輛衝入右側
    之停車場內。從而，本件車禍之發生，應係被告於其車道行
    駛時，突見告訴人闖越紅燈，侵入被告之車道，因事出突然
    ，被告已無足夠之反應距離，供其為剎車之安全措施，然被
    告依本能反應，而將其車輛之方向盤往右打，以期得以閃避
    告訴人所騎乘之機車，是被告應已盡注意之義務，且為必要
    之安全措施。況本件被告既係依號誌之指示行駛，被告依交
    通法規「信賴原則」之法則，對告訴人闖越紅燈違規行駛以
    致肇事，對此猝不及防之突來狀況，顯非被告所能注意，是
    本件公訴人認被告有疏於注意車前狀況並隨時採取必要之安
    全措施云云，似有誤會，被告應無過失可言。
四、綜上所述，被告依號誌燈行駛，為享有路權行駛之一方，並
    已盡相當之注意義務，無過失責任。此外，本院查無其他積
    極證據足資證明被告有何過失行為致告訴人成傷之犯行，揆
    諸前揭法條及判例意旨，爰依法諭知被告無罪之判決。
據上論斷，應依刑事訴訟法第三百零一條第一項，判決如主文。
中    華    民    國    95    年    4    月    13    日
                        臺灣臺中地方法院交通庭
                            審判長法  官  賴恭利
                                  法  官  巫淑芳
                                  法  官  劉麗瑛
上正本證明與原本無異。
如不服本判決，應於送達後十日內向本院提出上訴狀（須附繕本
），上訴於臺灣高等法院臺中分院。
                                  書記官  游智凱
中    華    民    國    95    年    4    月    13    日


司法院資訊處製作；財團法人民間司法改革基金會備份。
